最高法院刑事判決　　　　　　　　　　　　　　　九十三年度台上字第五一五六號
　　上　訴　人　甲○○
　　　　　　　　　　　　（另案於台灣台中監獄執行中）
右上訴人因準強盜等罪案件，不服台灣高等法院台中分院中華民國九十三年七月二十
七日第二審判決（九十三年度上訴字第七七０號，起訴案號：台灣台中地方法院檢察
署九十二年度偵字第一二二七、三四二五號），提起上訴，本院判決如左：
    主  文
上訴駁回。
    理  由
本件分兩部分說明之。
一準強盜罪部分：
按刑事訴訟法第三百七十七條規定：上訴於第三審法院，非以判決違背法令為理由，
不得為之。是提起第三審上訴，應以原判決違背法令為理由，係屬法定要件。且必須
依據卷內資料為具體之指摘，並足據以辨認原判決已具備違背法令之形式，始屬相當
。本件原判決認定上訴人甲○○於民國九十二年一月二日晚上六時三十分許，在台中
市○○街與明義街口，騎乘機車自後搶奪被害人張元騰之皮包得手，張元騰見狀即抓
住上訴人機車後座把手，欲逮捕上訴人及取回皮包。詎上訴人為防護贓物及脫免逮捕
，仍將機車加速逃逸，以此方式施以強暴，導致張元騰被拖行數公尺，其腹部、雙膝
、右手肘擦傷等情。係以上開事實，業據被害人張元騰於警詢時指訴甚詳，核與目擊
證人即參與圍捕上訴人之孫立平、陳基湖證述之情節相符，且上訴人亦承認確有搶奪
被害人皮包之事實，並有被害人出具之贓物認領保管收據、及中山醫學大學附設醫院
中港分院開立之診斷證明書各一紙附卷可稽。復敘明上訴人於搶奪皮包得手後，明知
被害人已抓住其機車後座把手，猶悍然加速逃逸，企圖甩脫被害人，顯然有防護贓物
及脫免逮捕之犯意，其因而拖行致被害人受傷，自係對被害人施以強暴；又刑事訴訟
法有關傳聞法則、無罪推定等規定，係於九十二年九月一日起修正施行，但其施行法
第七條之三復規定，於修正前已依法定程序進行之訴訟程序，其效力不受影響。被害
人之警詢筆錄係於修正前（九十二年元月二日）製作，依上述規定自有證據能力。嗣
上訴人雖聲請傳訊被害人未到，惟即令捨去被害人之證詞，依據目擊證人孫立平、陳
基湖於警詢及偵查中之供證，亦足以認定上訴人犯罪。因認上訴人犯行明確，乃撤銷
第一審關於此部分之判決，改判仍論處上訴人意圖為自己不法之所有，而搶奪他人之
動產，因防護贓物及脫免逮捕，當場施以強暴罪刑。而以上訴人否認有準強盜犯行，
辯稱伊用右手搶皮包、左手騎機車，根本沒有手可以加油門，且機車原本在行進中，
並非刻意拖傷被害人，被害人係與伊同時跌倒在地才受傷等情；及其原審選任辯護人
於原審辯稱，被害人在警詢之供述係傳聞證據，應無證據能力云云，均不足採信，難
為有利於上訴人之認定，於判決理由內詳予說明。從形式上觀察，原判決此部分尚無
認定事實不依證據或適用法則不當等違法情事存在。上訴人上訴意旨略以：被害人在
警詢之供述，係傳聞證據，原審採為認定事實之證據，有違修正後刑事訴訟法第一百
五十九條第一項等規定云云，係對原判決已說明論斷之事項，任意爭執，自非適法之
第三審上訴理由，不足據以辨認原判決已具備違法之形式，此部分上訴違背法律上之
程式，應予駁回。
二常業搶奪罪部分：
查第三審上訴書狀，應敘述上訴之理由。其未敘述者，得於提起上訴後十日內補提理
由書於原審法院。已逾上述期間，而於第三審法院未判決前仍未提出上訴理由書狀者
，第三審法院應以判決駁回之，刑事訴訟法第三百八十二條第一項、第三百九十五條
後段規定甚明。本件上訴人甲○○所犯常業搶奪罪部分之案件，不服原審判決，於民
國九十三年八月六日提起上訴，並未敘述理由。迄今逾期已久，於本院未判決前仍未
提出。依上開規定此部分上訴自非合法，應予駁回。
據上論結，應依刑事訴訟法第三百九十五條，判決如主文。
中　　　華　　　民　　　國　　九十三　　年　　　十　　　月　　　七　　　日
                              最高法院刑事第六庭
                                  審判長法官  吳　雄　銘
                                        法官  池　啟　明
                                        法官  石　木　欽
                                        法官  郭　毓　洲
                                        法官  吳　三　龍
      右正本證明與原本無異
                                              書  記  官
中　　　華　　　民　　　國　　九十三　　年　　　十　　　月　　 十一 　　日
                                                                     Ｍ
